臺灣高等法院臺中分院刑事判決
111年度上易字第729號
上  訴  人  
即  被  告  羅右爲



上列上訴人因加重竊盜案件，不服臺灣苗栗地方法院111年度易
字第236號中華民國111年7月5日第一審判決（起訴案號：臺灣苗
栗地方檢察署111年度偵字第3406、3519、3520、3763、3771號
），提起上訴，本院判決如下：
    主  文
原判決關於定應執行刑部分撤銷。
庚○○經原判決判處如其附表編號1-5「宣告罪刑及沒收」欄所示
之刑，應執行有期徒刑貳年柒月。
    事實及理由
一、本案審判範圍：刑事訴訟法第348條規定：「上訴得對於判
    決之一部為之。對於判決之一部上訴者，其有關係之部分，
    視為亦已上訴。但有關係之部分為無罪、免訴或不受理者，
    不在此限。上訴得明示僅就判決之刑、沒收或保安處分一部
    為之。」參諸上開條文第3 項立法理由，宣告刑、數罪併罰
    所定之應執行刑、沒收，倘若符合該條項的規定，已得不隨
    同其犯罪事實，而單獨成為上訴之標的，且於上訴人明示僅
    就刑上訴時，第二審法院即不再就原審法院所認定之犯罪事
    實為審查，而應以原審法院所認定之犯罪事實，作為論認原
    審宣告刑、執行刑及沒收妥適與否的判斷基礎。本案上訴人
    即被告庚○○(下稱被告)於民國111年7月19日向原審提出之「
    刑事應執行狀」，係對原判決之應執行刑不服提起上訴乙情
    ，有意見調查表在卷可參（本院卷第29頁)，嗣被告於本院
    準備程序再次確認：我是針對原審定應執行刑不服提起一部
    上訴，對於原審判決犯罪事實、宣告刑、沒收部分，沒有要
    上訴等語（本院卷第108頁)，依前述說明，本院僅就原審判
    決定應執行刑妥適與否進行審理，至於其他部分，則非本院
    審查範圍，先予指明。
二、本案據以審查定應執行刑妥適與否之原審所認定犯罪事實、
    罪名
  ㈠犯罪事實：庚○○意圖為自己不法之所有，基於竊盜之犯意，
    分別為下列行為：
  ⒈於111年2月24日凌晨2時許，騎乘車牌號碼000-0000號普通重
    型機車前往苗栗縣○○市○○路000巷00弄0號丙○○住所，先踰越
    上開庭院之圍牆後進入其內，再持客觀上具有殺傷力足供兇
    器使用之剪刀，破壞停於庭院之車牌號碼0000-00號自用小
    客車副駕駛座車門把手後，無法開啟，遂接續徒手開啟停放
    於旁未上鎖之車牌號碼0000-00號之自用小客車車門，竊取
    車內零錢新臺幣（下同）500元、鑰匙1串，得手後，再接續
    踰越丙○○住處窗戶，進入屋內尋覓財物，未尋見財物，遂趁
    丙○○○○○○○開啟庭院電動鐵門時離開，再從原處騎乘機車離
    開。
  ⒉於111年3月1日下午5時17分，騎乘車牌號碼000-0000號普通
    重型機車前往苗栗縣○○市○○○路000號戊○○住所，趁後門未上
    鎖之際，從後門進入其內，徒手竊取戊○○擺放在房間內之金
    戒指2 枚，得手後從原處騎乘機車離開。
  ⒊於111年3月2日凌晨1時22分許，騎乘車牌號碼000-0000號普
    通重型機車前往苗栗縣○○市○○里00鄰○○○○00號乙○○住所，趁
    2樓窗戶未上鎖之際，從1樓後方採光罩攀爬至2 樓後，踰越
    2樓窗戶後進入其內，徒手竊取乙○○皮夾（內有身分證、健
    保卡、信用卡各1 張及現金2 萬6,500 元），得手後從原處
    騎乘機車離開。
  ⒋於111年3月30日下午1時18分許，騎乘車牌號碼000-0000號普
    通重型機車前往苗栗縣○○鎮○○里00鄰○○○路000巷00號丁○○住
    處旁，見該處有白鐵梯子且該住處2樓廁所氣窗疑未上鎖，
    便將白鐵梯子擺放於氣窗下，並持破壞剪1 把攀爬梯子從2
    樓廁所氣窗侵入屋內後，竊取丁○○放於主臥室之現金2,000
    元及智慧型手機1隻（價值8,000元），得手後再從原路騎乘
    機車離開。
  ⒌於111年4月5日下午1 時許，由不知情友人（真實姓名年籍不
    詳）騎乘車牌號碼000-0000號普通重型機車附載其前往苗栗
    縣○○鎮○○路00號甲○○住處，持客觀上具有殺傷力足供兇器使
    用之剪刀，割破紗窗後以手伸入紗窗破洞打開簡易門鎖後侵
    入屋內，竊取屋內金馬金飾品1座、象牙1顆、第一商業銀行
    （000-00-000-000）存摺1本、提款卡1張、甲○○駕照1張、
    金元寶1個、現金100元（總價值約3至4 萬元，已合法發還
    被害人），得手後徒步離開。
  ㈡所犯罪名：①刑法第321條第1項第1款、第2款、第3款之攜帶
    兇器踰越牆垣侵入住宅竊盜罪(想像競合同法第354條之毀損
    他人物品罪)；②刑法第321條第1項第1款之侵入住宅竊盜罪
    ；③刑法第321條第1項第1、2之逾越門窗侵入住宅竊盜罪。④
    刑法第321條第1項第1款、第2款、第3款之攜帶兇器踰越門
    窗侵入住宅竊盜罪。
三、上訴理由之論斷：
  ㈠量刑之輕重，雖屬事實審法院得依職權自由裁量之事項，然
    仍應受比例原則及公平原則之限制，否則其判決即非適法。
    且刑事審判旨在實現刑罰權分配的正義，故法院對有罪被告
    之科刑，應符合罪刑相當之原則，使輕重得宜，罰當其罪，
    以契合社會之法律感情。另法院依刑法第51條第5 款定執行
    刑者，宜注意刑罰邊際效應隨刑期而遞減及行為人所生痛苦
    程度隨刑期而遞增之情形，並考量行為人復歸社會之可能性
    ，妥適定執行刑。執行刑之酌定，並宜綜合考量行為人之人
    格及各罪間之關係；審酌各罪間之關係時，宜綜合考量數罪
    侵害法益之異同、對侵害法益之加重效應及時間、空間之密
    接程度，各罪間之獨立程度較高者，法院宜酌定較高之執行
    刑，但仍宜注意維持輕重罪間刑罰體系之平衡。乃因刑罰之
    科處，應以行為人之責任為基礎，考量人之生命有限，刑罰
    對被告造成之痛苦程度，係以刑度增加而生加乘效果，而非
    等比方式增加，如以實質累加方式執行，刑責恐將偏重過苛
    ，不符現代刑事政策及刑罰之社會功能，故透過定應執行刑
    程序，採限制加重原則，授權法官綜合斟酌被告犯罪行為之
    不法與罪責程度、各罪彼此間之關聯性（例如數罪犯罪時間
    、空間、各行為所侵害法益之專屬性或同一性、數罪對法益
    侵害之加重效應等）、數罪所反應被告人格特性與傾向、對
    被告施以矯正之必要性等，妥適裁量最終具體應實現之刑罰
    ，以符罪責相當之要求。因此，法院於酌定執行刑時，應體
    察法律恤刑之目的，為妥適之裁量，俾符合實質平等原則，
    否則有悖於公平正義，即有裁量權行使不當之違失。具體言
    之，行為人所犯數罪倘屬相同之犯罪類型者（如：複數竊盜
    犯行或複數施用毒品犯行），於併合處罰時其責任非難重複
    之程度較高，自應酌定較低之應執行刑；然行為人所犯數罪
    雖屬相同之犯罪類型，但所侵犯者為具有不可替代性、不可
    回復性之個人法益（如殺人、妨害性自主）時，於併合處罰
    時，其責任非難重複之程度則較低，而可酌定較高之應執行
    刑。再者，國家使用刑罰懲罰或矯治犯罪，必須考慮手段之
    效益，使用過度之刑罰，會使邊際效益遞減，未必能達到目
    的，卻造成犯罪管理之過度花費，此所謂刑罰經濟之思考（
    最高法院106年度台抗字第177號裁定意旨參照）。被告對如
    上開5名被害人以攜帶兇器、踰越牆垣、門扇侵入住宅等方
    式行竊，誠屬不該，惟衡之被告犯罪時間分布於111年2月24
    日、3月1日、2日、30日及4月5日，犯罪態樣、手段相同、
    類似，均為侵害同一罪質之財產犯罪，非侵害不可替代性或
    不可回復性之法益，責任非難重覆之程度較高，所竊得之財
    物價值非多，各為500元、金戒子2枚、26,500元、1萬元、3
    -4萬元，部分並已發還被害人（上開犯罪事實⒌部分），情
    節並非重大，於併合處罰時，刑罰效果應予遞減，較符合以
    比例原則、平等原則、責罰相當原則、重複評價禁止原則為
    內涵之內部性界限。是原審就被告所犯上開5罪，於宣告刑
    各為11月、9月、10月、1年及1年1月之情況下，定應執行刑
    為有期徒刑3 年6月，並未充分審酌被告犯罪時間之接近程
    度、犯罪態樣、侵害法益屬性、所得、非難重複性、實現刑
    罰經濟功能等情，有過度評價之情，使被告因此獲有之恤刑
    利益偏低，難認與其所犯各罪所侵害法益之總價值相當，亦
    難謂與裁量權應遵守之內部界限相契合，不符比例原則及責
    罰相當原則，被告上訴指摘原審之定應執行刑過重，為有理
    由，自應由本院將此部分撤銷改判。
　⒉爰就原審所量定如其附表編號一至五「宣告罪刑及沒收」欄
    所載之宣告刑，審酌被告本案5次行為時間相近(如前所述)
    ，地點均在苗栗縣境，犯罪手段、態樣相類同，同為侵害財
    產法益，並非侵害不可代替或不可回復性之個人法益，並參
    諸刑法第51條第5 款係採限制加重原則，而非累加原則之意
    旨，被告各罪犯罪情節、上開犯罪事實⒈～⒋被害人所受財產
    損失未獲損害填補等情狀，定其應執行刑如主文第2項所示
    。
據上論斷，應依刑事訴訟法第369 條第1 項前段、第364條、第2
99條第1項前段，判決如主文。
本案經檢察官楊景琇提起公訴，檢察官己○○到庭執行職務。
中　　華　　民　　國　　111 　年　　9 　　月　　27　　日
            刑事第十庭     審判長法　官   陳  宏  卿
　　　　　　　　　　　　　　　　 法　官   楊  陵  萍
                                 法　官   林  美  玲
以上正本證明與原本無異。
不得上訴。
                                 書記官   趙  郁  涵
　　　　　　　　　　　　　　　　 
中　　華　　民　　國　　111 　年　　9 　　月　　27　　日